【裁判字號】    95,簡,419
【裁判日期】    950919
【裁判案由】    臺灣地區與大陸地區人民關係條例
【裁判全文】
臺北高等行政法院判決
                                     95年度簡字第00419號
原      告  甲○○即千里姻緣路企業社
訴訟代理人  戊○○
被      告  內政部
代  表  人  乙○○（部長）
訴訟代理人  丙○○
            丁○○
上列當事人間因臺灣地區與大陸地區人民關係條例事件，原告不
服行政院中華民國95年4月4日院臺訴字第0950082889號訴願決定
，提起行政訴訟。本院判決如下：
    主  文
原告之訴駁回。
訴訟費用由原告負擔。
    事  實
一、事實概要：
    原告委託聯禾有線電視股份有限公司（下稱聯禾有線公司）
    ，於民國（下同）93年10月12日19時至19時30分在聯禾有線
    公司鄉○○道，播映大陸地區婚姻媒合廣告，被告以其違反
    臺灣地區與大陸地區人民關係條例（下稱兩岸關係條例）第
    34 條規定，依同條例第89條規定，以94年12月6日台內戶字
    第09400790801號處分書處原告罰鍰新臺幣（下同）10萬元
    。原告以其託播者為越南地區之婚姻媒合廣告（下稱系爭廣
    告），而非大陸地區之婚姻媒合廣告，被告未查明事實即任
    意推斷其廣告內容涉及大陸地區婚姻媒合廣告予以處分，難
    令心服云云，提起訴願，遭決定駁回，遂提起本件訴訟。二
    、兩造聲明：
    (一)原告聲明求為判決：
      1.撤銷原處分及訴願決定。
      2.訴訟費用由被告負擔。
    (二)被告聲明求為判決：
      1.駁回原告之訴。
      2.訴訟費用由原告負擔。
三、兩造之爭點：
    (一)原告主張之理由：
    1.系爭廣告內容及旁白或字幕，目的係在介紹越南地區之婚
      姻媒合，全無任何介紹大陸地區之影像或用語，今被告僅
      以翻拍之數張相片，即擅自推斷原告所託播之系爭廣告係
      在介紹大陸地區之婚姻媒合，實難令原告心服。
    2.光碟內容為原告製作之節目「待嫁女兒情」，並非廣告；
      如認節目內容涉及廣告化，違反廣播電視法相關法令，亦
      應由主管機關核處，尚非被告之權責；且原處分所附3 張
      翻拍照片，根本與被告認定原告違規之情節無關，被告誤
      認事實，原處分即無正當性等語。
    (二)被告主張之理由：
     1.按「大陸地區之婚姻媒合廣告，不得在臺灣地區從事廣
       告之播映、刊登或其他促銷推廣活動；違反者，處委託
       人、受委託人或自行刊播人新臺幣10萬元以上50萬元以
       下罰鍰。」兩岸關係條例第34條、第89條及大陸地區物
       品勞務服務在臺灣地區從事廣告活動管理辦法第6條定有
       明文。
     2.查本案經宜蘭縣政府於93年10月20日函送系爭廣告之側
       錄帶予被告，並經被告檢視確實為大陸地區婚姻媒合廣
       告節目，於94年3月2日以台內戶字第0940064438號函請
       聯禾有線公司立即停播系爭廣告，並復知被告系爭廣告
       之委託人資料。復查，又自聯禾有線公司後於94年4月7
       日以94聯管字第0413號函復曰：其確係於93年10月10日
       接受原告口頭託播系爭廣告，且於系爭廣告首播之際確
       為越南地區婚姻媒合，惟於播出第2集時未察該節目末段
       夾雜大陸地區婚姻媒合廣告‧‧‧等語以觀，系爭廣告
       確實有夾雜大陸地區婚姻媒合廣告，是而被告援引首揭
       規定所為之處分並無違誤，原告提起本件行政訴訟之理
       由實不足採，敬請依法駁回原告之訴。
    理  由
一、按臺灣地區與大陸地區人民關係條例第34條第1項規定「依
    本條例許可之大陸地區物品、勞務、服務或其他事項，得在
    臺灣地區從事廣告之播映、刊登或其他促銷推廣活動。」第
    4項規定，第l項廣告活動之管理，除依其他廣告相關法令規
    定辦理外，得由行政院大陸委員會會商有關機關擬訂管理辦
    法，報請行政院核定之。第89條第1項規定，委託、受託或
    自行於臺灣地區從事第34條第1項以外大陸地區物品、勞務
    、服務或其他事項之廣告播映、刊登或其他促銷推廣活動者
    ，或違反第34條第2項或依第4項所定管理辨法之強制或禁止
    規定者，處10萬元以上50萬元以下罰鍰。次按大陸地區物品
    勞務服務在臺灣地區從事廣告活動管理辦法第6條第3款規定
    ，婚姻媒合，不得在臺灣地區從事廣告活動。
二、本件被告以原告委託聯禾有線公司於93年10月12日19時至19
    時30分，於聯禾有線公司鄉○○道播映大陸地區婚姻媒合廣
    告，業據被告提出系爭節目側錄光碟為證，復經本院當庭勘
    驗播放屬實，並有聯禾有線公司94年4月7日94聯管字第0413
    號致被告之信函，表明受原告之委託播出該節目，而未查內
    容夾雜大陸婚姻媒合廣告等語，有該信函附於本院卷，原告
    對於上述內容為其委託聯禾有線公司播放並不爭執，則其違
    反上開規定為大陸地區婚姻媒合之廣告，已堪認定，被告據
    以處罰，並無違誤。
三、原告先主張所託播者為越南地區婚姻媒合，並無大陸婚姻媒
    合廣告等語。繼而於本院播放側錄光碟後，主張光碟內容為
    原告製作之節目「待嫁女兒情」，並非廣告；如認節目內容
    涉及廣告化，違反廣播電視法相關法令，亦應由主管機關核
    處，尚非被告之權責；且原處分所附3 張翻拍照片，根本與
    被告認定原告違規之情節無關，被告誤認事實，原處分即無
    正當性等語。
四、惟查，自被告檢送93年10月12日聯禾有線電視「鄉○○道」
    之側錄光碟片內容觀之，該光碟節目內容之第1 小時03分41
    秒中節目主持人談話略以：「感謝我們的好朋友，再一次收
    看我們千里姻緣路大陸篇的節目。有很多好朋友對於大陸婚
    姻還是一知半解，也有很多好朋友打電話進來，希望多了解
    大陸婚姻的狀況‧‧‧，‧‧‧節目中邀請到兩岸婚姻專家
    ‧‧‧。」；次查節目內容後段第1 小時23分01秒播放之待
    嫁新娘部分時，畫面出現一年輕女子，自我介紹提及：「‧
    ‧‧，學歷高中畢業，在廣州‧‧‧學高級美容師，現在桂
    林開美容院」，繼而介紹家庭成員、興趣‧‧‧，，並表示
    「對台灣男士不是很了解，但聽說台灣男士很溫柔，想找台
    灣男士為終身伴侶‧‧」等語，光碟片進行至第1 小時27分
    43 秒 後，進行關於大陸配偶來台規定新制施行後，所生問
    題之討論，有被告所檢送之光碟片可稽。綜觀全部內容，大
    部分確係兩岸婚姻現狀及有關法令之介紹，惟其中並夾帶有
    婚姻媒合之廣告，此由上述年輕女子之自我介紹即明，原告
    主張其並無大陸婚姻媒合廣告，尚非可採。又原處分事實及
    理由欄業已記載：受處分人委託聯禾有線公司於93年10月12
    日19時至19時30分鄉○○道刊播大陸地區婚姻媒合廣告，違
    反台灣地區與大陸地區人民關係條例第34條規定，依同條例
    第89條規定，處罰如主文。其中有關播放之時間、違規內容
    性質業已記載明確，被告稱所附翻拍照影本係為證明錄影內
    容全部均為原告所託播者，尚可接受。其連同原處分書寄送
    原告之照片雖未顯示原告違法廣告之內容，並不足以影響原
    處分之合法性。至於原告所稱，如認節目內容涉及廣告化，
    違反廣播電視法相關法令，亦應由主管機關核處，尚非被告
    之權責一節。按廣播電視法或有線電視法所規範之對象為廣
    播、電視或有線電視相關業者，原告為委託播放之人，並非
    廣播、電視或有線電視相關業者，尚無廣播電視法或有線電
    視法之適用，被告為婚姻媒合業之主管機關（見原處分卷第
    3 頁），對於原告是否有違反大陸地區婚姻媒合廣告之行為
    ，自屬有權認定及依法處理之機關，並此敘明。
三、綜上，原告所訴非有理由，委無足採。從而被告據依首揭規
    定分別處原告新台幣10萬元，於法並無不合，訴願決定予以
    維持，亦無違誤，原告請求撤銷，為無理由，應予駁回。
據上論結，本件原告之訴為無理由，爰依行政訴訟法第98條第3
項前段，判決如主文。
中    華    民    國    95    年    9     月    19    日
                            第五庭  法  官  張瓊文
上為正本係照原本作成。
本件以訴訟事件所涉及之法律見解具有原則性者為限，始得於本
判決送達後20日內向本院提出上訴狀並表明上訴理由，如已於本
判決宣示後送達前提起上訴者，應於判決送達後20日內補具上訴
理由（均按他造人數附繕本），且經最高行政法院許可後方得上
訴。
中    華    民    國    95    年    9     月    19    日
                                    書記官  吳柏洲


司法院資訊處製作；財團法人民間司法改革基金會備份。
